【裁判字號】    90,易,268
【裁判日期】    900523
【裁判案由】    違反就業服務法
【裁判全文】
臺灣新竹地方法院刑事判決                            九十年度易字第二六八號
    公  訴  人  臺灣新竹地方法院檢察署檢察官
    被      告  甲○○
                乙○○
右列被告等因違反就業服務法案件，經檢察官提起公訴（九十年度偵字第一二五三號
），及移
    主  文
甲○○共同連續雇主未經許可聘僱他人所申請聘僱之外國人，其聘僱人數為二人以上
，處罰金新臺幣拾萬元，如易服勞役，以新臺幣玖佰元即銀元佰元折算壹日。
乙○○共同連續雇主未經許可聘僱他人所申請聘僱之外國人，其聘僱人數為二人以上
，處罰金新臺幣拾萬元，如易服勞役，以新臺幣玖佰元即銀元佰元折算壹日。
    事  實
一、甲○○與乙○○均為位於新竹市○○○路六十四號一樓「咕嚕咕涮涮鍋」之股東
    ，二人平時乃輪流看顧店中生意。二人基於共同之犯意聯絡，並基於概括犯意，
    先自民國八十九年十二月六日起，以每個月新臺幣（下同）一萬五千元並供吃住
    之代價，僱用未經許可，以觀光旅遊之名義來臺之越南籍外國人ＰＨＡＭ  ＤＩ
    ＮＨ  ＴＩＥＮ及    ＬＥ  ＤＡＩ  ＤＵＯＮＧ，在上開店中從事打掃、佈菜
    等工作。又自八十九年十二月二十日起，同以上開代價，僱用未經許可，以觀光
    旅遊之名義來臺之越南籍外國人ＤＵＯＮＧ  ＤＩＮＨ  ＫＡＮ及ＮＧＵＹＥＮ
    ＶＡＮ  ＳＯＮ，同在上開店中從事打掃及佈菜等工作。嗣分別於八十九年十二
    月三十日四時，及九十年一月十日二十一時在上址為警查獲。
二、案經新竹市警察局第二分局報請臺灣新竹地方法院檢察署檢察官偵查起訴，及移
    送併案審理。
    理  由
一、訊據被告甲○○及乙○○對於右揭時地先後聘僱前開共四名越南籍勞工之事實坦
    承不諱，惟均矢口否認有何違反就業服務法之犯行，均辯稱：當時是店裡忙不過
    來，才會僱用他們。伊等不知道這樣是違法的，以為可以直接雇用外籍勞工云云
    ，被告甲○○另辯稱：檢察官起訴是共犯，伊覺得委屈，因為真的不知道是違法
    的云云。經查，上開四名越南籍勞工，均係持觀光簽證來臺，並未經許可在臺工
    作等情，業據該四名勞工於警訊時陳述甚詳，並有護照四份、外僑入出境資料查
    詢表四紙及外僑入出境記錄查詢表二紙附卷可稽，被告等雖以上揭情詞置辯，惟
    按不得因不知法律而免除刑事責任，為刑法第十六條規定甚明，況被告等身為前
    揭涮涮鍋店之股東，對其等所僱用之勞工背景、僱用方式及相關規定等資料自應
    探究甚詳，參以坊間媒體對政府有關引進外籍勞工之相關政策及措施報導甚多，
    被告等自難諉為不知僱用未經許可在臺工作之外籍人士工作乃違法行為甚明。再
    查，前開涮涮鍋店是由被告二人為股東而共同合資經營，有股東契約書一份在卷
    足稽，且為被告等所不否認，而二人雖區○○段而個別負責，然二人既輪流看顧
    店中生意，且所僱用之上揭四名越南籍勞工亦是從早到晚均在店中工作，並不區
    分何人當班時何名外籍勞工即固定不在該時間工作，是以應認被告二人間有以他
    人行為視為自己行為之共同犯意及行為分擔，自不待言。是以被告等上開所辯均
    不足為採，本件事證明確，被告等犯行洵堪認定。
二、按雇主不得聘僱未經許可之外國人在中華民國境內工作，就業服務法第五十三條
    第一款定有明文。本件被告甲○○及乙○○聘僱未經許可之外國人在臺工作，聘
    僱人數為二人以上，核其等所為均係犯就業服務法第五十八條第一項後段之罪。
    被告二人間具有犯意聯絡及行為分擔，為共同正犯。又被告等先後所為二次犯行
    間，時間緊接，所犯罪名相同，顯係出於概括之犯意為之，為連續犯，爰依刑法
    第五十六條之規定以一罪論，並均加重其刑。爰審酌被告等犯罪之動機、目的、
    手段、所生危害、所聘僱人數及時間及犯罪後態度等一切情狀，各別量處如主文
    所示之刑，並均諭知易服勞役之折算標準，以資懲儆。
據上論斷，應依刑事訴訟法第二百九十九條第一項前段，就業服務法第五十八條第一
項後段、第五十三條第一款，刑法第十一條前段、第二十八條、第五十六條、第四十
二條第二項，罰金罰鍰提高標準條例第二條，現行法規所定貨幣單位折算新臺幣條例
，判決如主文。
本案經檢察官吳金棟到庭執行職務。
中    華    民    國        九十    年      五  月      二十三      日
                              臺灣臺南地方法院刑事第二庭
                                   法  官    楊  惠  芬
右正本證明與原本無異。
如不服本判決，應於判決送達後十日內向本院提出上訴狀( 應附繕本 )，上訴於
臺灣高等法院。
                                   書記官    吳  鈺  敏
中    華    民    國        九十    年      五      月      二十三      日
附錄本案論罪科刑法條全文：
就業服務法第五十三條第一款：
雇主不得有左列行為：
    一：聘僱或留用未經許可或許可失效之外國人。
就業服務法第五十八條第一項：
違反第五十三條第一款、第二款或第三款規定，其聘僱或留用人數為一人者，處六月
以下有期徒刑、拘役或科或併科新臺幣九萬元以下罰金；其聘僱或留用人數為二人以
上者，處三年以下有期徒刑、拘役或科或併新臺幣三十萬元以下罰金。


司法院資訊處製作；財團法人民間司法改革基金會備份。
